臺灣高等法院臺中分院民事判決　　　　　95年度重訴字第29號
原　　　告　丁○○○
　　　　　　庚○○
　　　　　　乙○○
　　　　　　甲○○
　　　　　　丙○○
共　　　同
訴訟代理人　朱清雄　　律師
被　　　告　己○○
被　　　告　光泉牧場股份有限公司
法定代理人　戊○○
訴訟代理人　辛○○
上列當事人間因過失致死事件，經原告提起刑事附帶民事訴訟，
本院判決如下：
    主    文
被告應連帶給付原告丁○○○新台幣肆拾萬陸仟壹佰陸拾陸元
，原告庚○○新台幣肆拾壹萬仟貳佰玖拾壹元，原告乙○○新
台幣拾萬元，原告甲○○新台幣拾萬元，原告丙○○新台幣
拾貳萬玖仟肆佰元，及均自民國九十五年十月十二日起至清償
日止按年息百分之五計算之利息。
原告其餘之訴駁回。
訴訟費用由被告負擔五分之一，餘由原告負擔。
本判決於原告丁○○○、庚○○、乙○○、甲○○、丙○○依序
各以新台幣拾肆萬伍仟元、拾萬柒仟元、拾萬元、拾萬元、拾
萬玖仟元，供擔保後得假執行。
原告其餘假執行之聲請駁回。
    事    實
一原告方面：
  (一)聲明：被告等應連帶給付原告丁○○○新台幣（下同）1,45
    3,886元，原告庚○○1,377,636元，原告乙○○200萬元，
    原告甲○○200萬元，原告丙○○2,098,000元，及均自起訴
    狀送達翌日起至清償日止按年息百分之五計算之利息，並願
    供擔保聲請假執行。
  (二)陳述：
  1.原告起訴主張：被告己○○係「光泉牧場股份有限公司（以
    下簡稱：光泉公司）」之送貨員，平日均需駕駛貨車運送貨
    物，駕駛為其業務，於95年1月2日下午2時45分許，駕駛所
    屬光泉公司所有之車牌號碼8Ｖ－3459號自用小貨車沿彰化
    縣員林鎮○○路由南往北行駛，途經彰化縣員林鎮○○路與
    惠安街口時，原應注意車前狀況，並隨時採取必要之安全措
    施，而依當時情形天候晴、日間有自然光線、柏油路面乾燥
    、無缺陷、無障礙物、視距良好等一切情狀，並無不能注意
    之情事，竟疏未注意，適有由江慶麟酒醉騎乘車牌號碼ＳＳ
    Ｅ－427號輕型機車，沿彰化縣員林鎮○○路由北向南行駛
    至莒光路與惠安街路口而欲左轉惠安街，江慶麟亦因酒後精
    神不佳、反應力慢，未能注意車前狀況及轉彎車應讓直行車
    先行，即貿然左轉致所騎乘機車右側車身遭己○○所駕駛之
    前揭自小貨車右前車頭追撞，致江慶麟人車倒地經送醫急救
    後，仍因頭部外傷、腹部挫傷致顱內出血及腹內出血，延至
    95年1月7日上午11時50分許不治死亡。被告並因業務過失致
    死罪名，經本院判處有期徒刑5月確定，亦有判決書可稽。
  2.依民法第184條1項規定：因故意或過失，不法侵害他人之權
    利者，負損害賠償責任。第188條第1項前段：受僱人因執行
    職務，不法侵害他人之權利者，由僱用人與行為人連帶負損
    害賠償責任．．．。第193條1項：不法侵害他人之身體或健
    康者，對於被害人因此喪失或減少勞動能力或增加生活之需
    要時，應負損害賠償責任。第195條第1項：不法侵害他人之
    身體、健康、名譽或自由者，被害人雖非財產上之損害，亦
    得請求賠償相當之金額。查被告己○○係被告光泉公司之受
    僱人，其既於95年1月2日駕駛公司車輛過失肇事致江慶麟死
    亡，自應由被告己○○與被告光泉公司連帶負損害賠償責任
    。
  3.按原告所受損害明細如下：
  (1)因被告之行為，致被害人於死，原告庚○○共支出喪葬費28
    5,000元，及支出骨灰安置費用138,750元，依民法第192條
    第1項之規定，得請求被告支付。
  (2)原告丁○○○為被害人之母，受被害人扶養，查被害人現年
    58歲，工作年限65歲，尚有7年工作餘年，故原告尚可受被
    害人7年之扶養，所得稅免稅額每年74,000元，依霍夫曼係
    數計算74,000元×6.0000000＝453,886元，得向被告請求賠
    償。原告年老而受白髮人送黑髮人之苦，其內心悲痛，實令
    人不能忍，故請求慰撫金100萬元，以慰老懷，即原告丁○
    ○○請求被告賠償1,453,886元。
  (3)原告庚○○為被害人之配偶，依最高法院79年台上2629號判
    例所示，配偶之受扶養不以無謀生能力為必要，故依法原告
    得受被害人7年之扶養，爰同丁○○○之請求計算計453,886
    元之損害賠償，又原告之配偶受被告過失致死，查被害人與
    原告鶼鰈情深，原期能百年好合，攜手偕老，卻因被告之過
    失行為，驟失人生重要伴侶，每每午夜夢迴，淚濕枕蓆，其
    至哀至痛，故請求200萬元之撫慰金以稍彌補其內心之傷痛
    ，故原告庚○○共請求喪葬費285,000元，骨灰安置費用138
    ,750 元，扶養費453,886元，撫慰金200萬元，合計2,877,6
    36元。扣除已領取強制保險金150萬元，為1,377,636元。
  (4)原告丙○○為被害人之三女，雖已成年，但現尚就讀亞東技
    術學院四年級，依法仍受被害人扶養，及支付教育費，爰依
    申報所得稅之規定，請求學費扣除額24,000元，及扶養費74
    ,000元，又因原告驟喪家庭之支柱，即精神上之依恃者，其
    內心之哀痛，實不能忍，故併請求200萬元之慰撫金，合計2
    ,098,000元。
  (5)原告乙○○、甲○○為被害人之長、次女，受被害人車禍死
    亡之影響，全家人整日淚眼相對，悲悽度日，如幼鳥喪巢哀
    哀終日而不能息，故併請求各為200萬元之慰撫金，以求能
    平撫哀悽之心。
二被告方面：
  (一)聲明：駁回原告之訴。
  (二)陳述：伊之過失程度較輕，又原告要求之賠償金額過高，伊
          無法負擔。
    理    由
一按訴狀送達後，原告不得將原訴變更追加他訴，但「請求之基
  礎事實同一者」「擴張或減縮應受判決事項之聲明者」或「不
  甚妨礙被告之防禦及訴訟之終結者」不在此限。民事訴訟法第
  255條第1項前段及但書第2款、第3款、第7款，定有明文。本
  件原告起訴時係列被告己○○1人為被告，起訴後得悉己○○
  乃受僱於光泉公司，追加光泉公司為被告，核其所為原告之追
  加係基於同一基礎事實亦不甚妨礙被告之攻擊與訴訟之終結，
  與前揭民事訴訟法第255條第1項第2款、第3款、第7款之規定
  相符，自應准許，先予敘明。
二被告己○○係光泉公司之送貨員，平日均需駕駛貨車運送貨物
  ，駕駛為其業務，於95年1月2日下午2時45分許，駕駛所屬光
  泉公司所有之車牌號碼8Ｖ－3459號自用小貨車沿彰化縣員林
  鎮○○路由南往北行駛，途經彰化縣員林鎮○○路與惠安街口
  時，原應注意車前狀況，並隨時採取必要之安全措施，而依當
  時情形天候晴、日間有自然光線、柏油路面乾燥、無缺陷、無
  障礙物、視距良好等一切情狀，並無不能注意之情事，竟疏未
  注意，適有由江慶麟酒醉騎乘車牌號碼ＳＳＥ－427號輕型機
  車，沿彰化縣員林鎮○○路由北向南行駛至莒光路與惠安街路
  口而欲左轉惠安街，江慶麟亦因酒後精神不佳、反應力慢，未
  能注意車前狀況及轉彎車應讓直行車先行，即貿然左轉致所騎
  乘機車右側車身遭己○○所駕駛之前揭自小貨車右前車頭追撞
  ，致江慶麟人車倒地經送醫急救後，仍因頭部外傷、腹部挫傷
  致顱內出血及腹內出血，延至95年1月7日上午11時50分許不治
  死亡。被告己○○對於上揭時、地因過失肇事致江慶麟經送醫
  不治死亡之事實均坦承不諱，復有警製道路交通事故調查報告
  表(一)、(二)、道路交通事故現場圖各1份、彰化基督教醫院法醫
  參考病歷摘要1紙及現場照片16幀、肇事路口監視器錄影畫面
  翻拍照片六幀附卷可稽。而本件被害人江慶麟因酒後騎駛機車
  發生本件車禍死亡，亦經警據報前往處理並至彰化縣員林鎮員
  生醫院對江慶麟進行抽血檢驗酒精濃度，測得血液酒精濃度高
  達255.1ＭＧ／ＤＬ，換算呼氣酒精濃度高達每公升1.27毫克
  ，此亦有道路交通事故當事人酒精測定紀錄表1紙在卷可查，
  並經臺灣彰化方法院檢察署檢察官督同檢驗員相驗屬實，並製
  有勘驗筆錄、相驗屍體證明書、驗斷書各1份在卷可憑。被告
  並因業務過失致死罪名，經本院判處有期徒刑5月確定，亦有
  判決書可稽。
三被害人江慶麟因被告之過失行為致死，原告丁○○○為被害人
  之母，原告庚○○為被害人之配偶，原告乙○○、甲○○、丙
  ○○為被害人之子女，此有戶籍謄本可證。按依民法第184條
  第1項規定：因故意或過失，不法侵害他人之權利者，負損害
  賠償責任。同法第188條第1項前段：受僱人因執行職務，不法
  侵害他人之權利者，由僱用人與行為人連帶負損害賠償責任．
  ．．。同法第193條第1項：不法侵害他人之身體或健康者，對
  於被害人因此喪失或減少勞動能力或增加生活之需要時，應負
  損害賠償責任。同法第195條第1項：不法侵害他人之身體、健
  康、名譽或自由者，被害人雖非財產上之損害，亦得請求賠償
  相當之金額。查被告己○○係被告光泉公司之受僱人，此亦為
  光泉公司所自認，其既於95年1月2日駕駛公司車輛過失肇事致
  人死亡，自應由被告己○○與被告光泉公司連帶負損害賠償責
  任。
四茲就原告請求賠償金額分述如下：
  (一)喪葬費：因被告之行為，致被害人於死，原告庚○○共支出
    喪葬費285,000元，及支出骨灰安置費用138,750元，依民法
    第192條第1項之規定，應予准許。
  (二)扶養費：
  1.原告丁○○○為被害人之母，主張受被害人扶養，被害人現
    年58歲，工作年限65歲，尚有7年工作餘年，故原告尚可受
    被害人7年之扶養，所得稅免稅額每年74,000元，依霍夫曼
    係數計算74,000元×6.0000000＝453,886元，被告亦不爭執
    ，應予准許。
  2.原告庚○○為被害人之配偶，依最高法院79年台上2629號判
    例所示，配偶之受扶養不以無謀生能力為必要，原告主張得
    受被害人7年之扶養，爰同丁○○○之請求計算計453,886元
    之損害賠償，被告不爭執，應予准許。
  3.原告丙○○為被害人之三女，雖已成年，但現尚就讀亞東技
    術學院四年級，依法仍受被害人扶養，及支付教育費，爰依
    申報所得稅之規定，請求學費扣除額24,000元，及扶養費74
    ,000元，被告不爭執，應予准許。
  (三)慰撫金：
  1.本院衡量被告為光泉公司司機，以送貨為業，經濟狀況非佳
    ，被害人是經營家族式洗車廠，收入尚可，而原告丁○○○
    為被害人之母年老而受白髮人送黑髮人之苦，其內心悲痛，
    令人不能忍，請求慰撫金100萬元，尚為允當，應予准許。
  2.原告庚○○之配偶受被告過失致死，查被害人與原告庚○○
    鶼鰈情深，原期能百年好合，攜手偕老，卻因被告之過失行
    為，驟失人生重要伴侶，每每午夜夢迴，淚濕枕蓆，其至哀
    至痛，其請求200萬元之撫慰金以稍彌補其內心之傷痛，本
    院認尚屬適當，應予准許。
  3.原告乙○○、甲○○、丙○○為被害人之長、次女、三女，
    受被害人車禍死亡之影響，全家人整日淚眼相對，悲悽度日
    ，併請求各為100萬元之慰撫金，應予准許，逾此金額部分
    為無理由，應予駁回。
  4.綜上，被告應連帶給付原告丁○○○1,453,886元，庚○○
    1,377,636元（已扣除強制險保險金1,500,000元），乙○○
    1,000,000 元，原告甲○○1,000,000元，丙○○1,098,000
    元。
  (四)另被害人江慶麟因酒精濃度過量駕駛輕機車，左轉彎未讓對
    向直行車先行，為肇事主因。己○○駕駛自小貨車未注意車
    前狀況，為肇事次因，有刑事卷鑑定報告附卷可查。本院衡
    酌兩造之過失程度為7比3，即被害人應負百分之70之過失責
    任，依過失相抵比例，被告應連帶賠償原告丁○○○436,16
    6元（1,453,886×30﹪＝436,166），原告庚○○413,291元
    （1,377,636×30﹪＝413,291），原告乙○○300,000元（
    1,000,000×30﹪＝300,000），原告甲○○300,000元（1,0
    00,000×30﹪＝300,000），原告丙○○329,400元（1,098,
    000×30﹪＝329,400），及均自95年10月12日起至清償日止
    按年息百分之5計算之利息。逾此部分，為無理由，應予駁
    回，該部分假執行之聲請亦併予駁回。
  (五)本件原告陳明願供擔保聲請宣告假執行，本院就原告勝訴部
    分依原告各人勝訴金額分別酌定擔保金額併為假執行之宣告
    。
  (六)本件強制險1,500,000元，業經庚○○領取完畢，已從庚○
    ○領取金額中扣除，併予敘明。
據上論結，本件原告之訴為一部有理由，一部無理由，依民事訴
訟法第390條第2項、第79條，判決如主文。
中　　華　　民　　國　　96　　年　　8 　　月　　28　　日
                  民事第四庭    審判長法　官　黃斐君
                                      法　官  陳蘇宗
                                      法　官  黃永祥
以上正本係照原本作成。
如對本判決上訴，須於收受判決送達後二十日內向本院提出上訴
書狀，其未表明上訴理由者，應於提出上訴後二十日內向本院提
出上訴理由書（須按他造人數附具繕本）。
上訴時應提出委任律師為訴訟代理人之委任狀。具有民事訴訟法
第四百六十六條之一第一項但書或第二項之情形為訴訟代理人者
，另應附具律師及格證書及釋明委任人與受任人有該條項所定關
係之釋明文書影本。
                                      書記官　陳信和
中　　華　　民　　國　　96　　年　　8 　　月　　29　　日
                                                      Ｃ
